臺灣高等法院臺南分院刑事裁定
110年度毒抗字第93號
抗  告  人
即  被  告  甲○○


上列抗告人因聲請觀察勒戒案件，不服臺灣臺南地方法院中華民
國109年12月31日裁定(109年度毒聲字第417號)，提起抗告，本
院裁定如下：
    主  文
抗告駁回。
    理  由
一、抗告意旨略以：
　㈠原裁定主文記載：「甲○○施用第一、二級毒品，應送勒戒處
    所觀察、勒戒，其期間不得逾貳月。」，惟原裁定理由欄三
    記載：「經查，被告上揭施用第二級毒品（應係施用第一、
    二級毒品）之犯行，業據被告甲○○分別於警詢及偵查中均坦
    承不諱，而警方徵得其同意後採集其尿液，送往臺南市政府
    衛生局鑑定結果，確呈安非他命、甲基安非他命、嗎啡陽性
    反應乙節……是被告確實有施用第一、二級毒品海洛因與甲基
    安非他命之事實，洵堪認定。」，此認定被告犯罪事實之理
    由，實與事實不符，且調查之證據，未及詳細。又原裁定理
    由欄一記載：「被告甲○○基於施用第一、二級毒品之犯意，
    於民國109年9月7日14時許，在臺南市永康區與新市區交接
    處省道臺一線路旁，以將海洛因、甲基安非他命一同摻入香
    菸內，點燃吸食煙霧之方式，施用第一級毒品海洛因及第二
    級毒品甲基安非他命1次……」等語，是以被告施用毒品之方
    式，係將海洛因、甲基安非他命一同摻入香菸內，點燃吸食
    煙霧之方式，其所犯應是一行為觸犯數罪名，依刑法第55條
    規定，本件被告所犯應為施用第一級毒品之罪名，而非主文
    欄所載「施用第一、二級毒品」，原裁定所認定被告之犯罪
    事實，實有違法律之規定；再者，本件被告有自首之事，然
    原裁定理由並未提及。
　㈡原裁定依修正後毒品危害防制條例第20條第1項、第3項規定
    ，認定「被告前次施用毒品經送戒治，於92年6月1日執行完
    畢出監乙情，亦有臺灣高等法院被告前案紀錄表1份在卷可
    按，至今已逾3年……，應予准許。」（詳如原裁定理由欄三
    後段所載），此理由所載被告於92年6月1日執行完畢，亦係
    錯誤，因為被告前犯毒品、偽造文書等案件，經法院判處共
    約14年8月有期徒刑，於92年6月1日經警查獲，先入戒治處
    所執行戒治，之後再接續另案執行，而非92年6月1日執行完
    畢出監，此認定強制戒治執行完畢之日期與事實不符，實有
    違背法令之處。
　㈢綜上所述，原裁定認定被告之犯罪事實，及前次強制戒治執
    行完畢之日期，再再顯示違誤，於法不符。另被告家中有高
    齡雙親和一名就讀大學的未成年子女須撫養，其家庭內造成
    之經濟壓力，使得被告所承擔之壓力，幾乎喘不過氣來，所
    以才會造成被告有時心理會有逃避的想法，因而再次施用毒
    品，其內心已深感悔悟，故請鈞院撤銷原裁定，給予被告一
    次自新的機會，勿使家庭失去經濟支柱。
二、按犯毒品危害防制條例第10條之罪者，檢察官應聲請法院裁
    定，或少年法院（地方法院少年法庭）應先裁定，令被告或
    少年入勒戒處所觀察、勒戒，其期間不得逾2 月；依第1 項
    規定為觀察、勒戒或強制戒治執行完畢釋放後，3 年後再犯
    第10條之罪者，適用本條前2 項之規定，毒品危害防制條例
    第20條第1 項、第3 項分別定有明文。而所謂「3 年後再犯
    」，只要本次再犯（不論修正施行前、後）距最近1次觀察
    、勒戒或強制戒治執行完畢釋放，已逾3年者，即該當之，
    不因其間有無犯第10條之罪經起訴、判刑或執行而受影響（
    最高法院109年度台上字第3826號判決意旨參照）。
三、經查：
　㈠被告於聲請意旨所述之時、地，以聲請意旨所述之方式，同
    時施用第一級毒品海洛因、第二級毒品甲基安非他命1 次之
    事實，業據其坦承不諱（原裁定就被告坦承犯行之範圍，雖
    漏載第一級毒品部分，惟此情形並不影響事實之認定），而
    警方徵得被告同意後採集其尿液送驗結果，確呈安非他命、
    甲基安非他命、嗎啡陽性反應乙節，有臺南市政府警察局善
    化分局勘察採證同意書、毒品案件尿液編號與姓名對照表、
    臺南市政府衛生局檢驗結果報告等資料附卷可按，是被告施
    用第一、二級毒品犯行，洵堪認定。
　㈡又被告前於89年間因施用毒品案件，經原審法院裁定送強制
    戒治，嗣經原審法院以89年度毒聲字第3693號裁定停止戒治
    ，所餘期間付保護管束，其後被告另犯施用毒品案件，經原
    審法院裁定撤銷停止戒治，並令被告入戒治處所施以強制戒
    治，於92年12月23日執行完畢釋放（並轉受刑人身分執行徒
    刑）等情，有臺灣高等法院被告前案紀錄表附卷可稽。被告
    本案施用第一、二級毒品之行為，距離其最近1次強制戒治
    執行完畢釋放後已逾3年，原審法院認檢察官之聲請為有理
    由，依毒品危害防制條例第20條第3項、第1項規定，裁定被
    告令入勒戒處所觀察、勒戒，經核於法並無不合。
　㈢被告雖以前詞置辯。然查：
　⒈被告施用第一、二級毒品之犯行，有上揭證據可資佐證，其
    抗告意旨認本件認定其犯罪之理由與事實不符，及調查之證
    據並未詳細，難認有當。
　⒉被告雖稱其係將海洛因、甲基安非他命一同摻入香菸內，點
    燃吸食煙霧之方式，同時施用海洛因及甲基安非他命，其所
    犯應是一行為觸犯數罪名，依刑法第55條規定，本件其所犯
    應為施用第一級毒品之罪名，惟原裁定主文欄卻記載「甲○○
    施用第一、二級毒品……」，實屬違法云云。惟觀察勒戒處分
    並非刑罰，並無刑法想像競合犯從一重處斷適用之問題，被
    告此部分之抗告理由，顯係誤解觀察勒戒處遇程序與刑事處
    罰兩者差異，其執此為抗告理由，實屬無據。
　⒊本件被告最近1次強制戒治執行完畢釋放之時間為92年12月23
    日，已如前述，原裁定記載「本件被告前次施用毒品經送戒
    治，於92年6月1日執行完畢出監……」（見原裁定第2頁），
    固有未洽，然本件被告施用第一、二級毒品之行為，距離其
    最近1次強制戒治執行完畢釋放後已逾3年，業如前述，依毒
    品危害防制條例第20條第3項、第1項規定，仍有裁定令入勒
    戒處所觀察、勒戒之必要。
  ⒋另被告是否符合自首之要件，或其犯後態度是否良好，或其
    是否應負擔家庭生計等因素，經核亦均非法院是否應裁定令
    被告入勒戒處所觀察、勒戒所得審酌之事項，是被告據此提
    起抗告，因而指摘原裁定不當，亦屬無據，而不足採。
　㈣綜上所述，原審以被告施用第一、二級毒品犯行事證明確，
    依毒品危害防制條例第20條第3項、第1 項裁定應送勒戒處
    所施以觀察勒戒，認事用法俱無違誤。被告徒以前詞提起抗
    告、指摘原裁定不當云云，為無理由，應予駁回。
據上論斷，應依刑事訴訟法第412條，裁定如主文。 　　　　　
中　　華　　民　　國　　110 　年　　2 　　月　　8 　　日
                  刑事第三庭    審判長法　官  陳連發
                                      法　官  洪榮家
                                      法　官  何秀燕
以上正本證明與原本無異。
不得再抗告。
　　　　　　　　　　　　　　　　　　　書記官  翁心欣
中　　華　　民　　國　　110 　年　　2 　　月　　8 　　日